【裁判字號】    99,交抗,511
【裁判日期】    991021
【裁判案由】    聲明異議
【裁判全文】
臺灣高等法院高雄分院刑事裁定         99年度交抗字第511號
抗  告  人  交通部公路總局高雄區監理所
代  表  人  乙○○
受處分人    甲○○
上列抗告人因違反道路交通管理處罰條例事件聲明異議案件，不
服臺灣高雄地方法院中華民國99年9 月16日裁定（99年度交聲字
第1827號），提起抗告，本院裁定如下：
    主  文
抗告駁回。
    理  由
一、抗告意旨略以：緩起訴處分本質上為不起訴處分之一種，所
    課予之負擔似屬一種特殊之處遇措施，並非刑罰。是抗告人
    裁處受處分人甲○○罰鍰新臺幣（下同）4 萬5 千元，於法
    應無不合。原裁定將原處分關於其中罰鍰部分撤銷不罰，即
    有未當。
二、按道路交通安全規則第114 條規定：「汽車駕駛人有下列情
    形之一者，不得駕車：……二、飲用酒類或其他類似物後其
    吐氣所含酒精濃度超過每公升○‧二五毫克或血液中酒精濃
    度超過百分之○‧○五以上。……」，又道路交通管理處罰
    條例第35條第1 項第1 款及第8 項規定：「汽車駕駛人，駕
    駛汽車經測試檢定有下列情形之一者，處新臺幣一萬五千元
    以上六萬元以下罰鍰，並當場移置保管該汽車及吊扣其駕駛
    執照一年；因而肇事致人受傷者，並吊扣其駕駛執照二年；
    致人重傷或死亡者，吊銷其駕駛執照，並不得再考領：一、
    酒精濃度超過規定標準。……前項汽車駕駛人，經裁判確定
    處以罰金低於本條例第九十二條第三項所訂最低罰鍰基準規
    定者，應依本條例裁決繳納不足最低罰鍰之部分。」。
三、再依行政罰法第1 條及第26條規定：「違反行政法上義務而
    受罰鍰、沒入或其他種類行政罰之處罰時，適用本法。但其
    他法律有特別規定者，從其規定」、「一行為同時觸犯刑事
    法律及違反行政法上義務規定者，依刑事法律處罰之。但其
    行為應處以其他種類行政罰或得沒入之物而未經法院宣告沒
    收者，亦得裁處之。前項行為如經不起訴處分或為無罪、免
    訴、不受理、不付審理之裁判確定者，得依違反行政法上之
    義務規定裁處之」。是一行為同時觸犯刑事法律及違反行政
    法上義務規定者，該行為如經不起訴處分或為無罪、免訴、
    不受理、不付審理之裁判確定者，始得依違反行政法上義務
    規定裁處之。上開規定既未包括緩起訴處分在內，即不得擴
    張法律規定內容課予人民不利益。另依刑事訴訟法第260 條
    規定，不起訴處分已確定或緩起訴處分期滿未經撤銷者，非
    有法定情形，不得對於同一案件再行起訴，係限制對緩起訴
    處分期滿未經撤銷之被告再為刑事追訴，故僅係限制再行起
    訴效果相同，不得因此即認不起訴處分與緩起訴處分性質完
    全相同。況依刑事訴訟法第253 條之1 第1 項規定：「被告
    所犯為死刑、無期徒刑或最輕本刑3 年以上有期徒刑以外之
    罪，檢察官參酌刑法第57條所列事項及公共利益之維護，認
    以緩起訴為適當者，得定1 年以上3 年以下之緩起訴期間為
    緩起訴處分，其期間自緩起訴處分確定之日起算。」，足見
    被告係受有罪認定，但檢察官參酌刑法第57條所列事項及公
    共利益之維護，認以緩起訴為適當者，得定1 年以上3 年以
    下之緩起訴期間為緩起訴處分，亦與刑事訴訟法第252 條、
    第253 條之不起訴處分規定不同，則檢察官依刑事訴訟法第
    253 條之2 第1 項規定為緩起訴處分時，命被告於一定期間
    內遵守或履行該條項各款事項，應堪認係屬刑罰性質。
四、經查，受處分人甲○○於民國97年12月9 日下午11時8 分許
    ，駕駛機車行經高雄縣鳳山市○○○路76號前，為警攔檢，
    並經測試呼氣酒精濃度達每公升0.79毫克，因而查獲受處分
    人不安全駕駛，經移送由臺灣高雄地方法院檢察署檢察官於
    98年2 月2 日以98年度偵字第557 號為緩起訴處分，緩起訴
    期間為1 年，並命受處分人向指定公益團體、地方自治團體
    或社區提供50小時之義務勞動服務確定，已於99年2 月24日
    緩起訴處分期滿未經撤銷，有交通部公路總局高雄區○○○
    ○○道路交通管理事件裁決書、臺灣高雄地方法院檢察署98
    年度偵字第557 號檢察官緩起訴處分書及臺灣高等法院被告
    前案紀錄表附卷可稽，自堪認定。從而，依前開說明，原處
    分機關復裁決受處分人罰鍰4 萬5 千元部分，因違反一事不
    二罰，尚有未當。原審裁定將原處分其中罰鍰部分撤銷不罰
    ，尚無不當。從而，抗告人之抗告，為無理由，應予駁回。
三、據上論結，應依道路交通案件處理辦法第26條、刑事訴訟法
    第412 條，裁定如主文。
中    華    民    國    99    年    10    月    21    日
                    刑事第八庭  審判長法  官 洪兆隆
                                      法  官 張盛喜
                                      法  官 郭玫利
以上正本證明與原本無異。
本裁定不得再抗告。
中    華    民    國    99    年    10    月    21    日
                                      書記官 梁美姿

司法院資訊處製作；財團法人民間司法改革基金會備份。
